【裁判字號】    97,訴,2511
【裁判日期】    970930
【裁判案由】    違反毒品危害防制條例
【裁判全文】
臺灣彰化地方法院刑事判決              97年度訴字第2511號
公  訴  人  臺灣彰化地方法院檢察署檢察官
被      告  甲○○
                    之2
上列被告因違反毒品危害防制條例案件，經檢察官提起公訴（九
十七年度毒偵字第三一七二號），本院依簡式審判程序判決如下
：
    主    文
甲○○施用第一級毒品，累犯，處有期徒刑捌月。
    犯罪事實及理由
一、犯罪事實：
    甲○○前因施用毒品案件，經本院裁定送強制戒治，於民國
    九十年四月九日執行完畢釋放，並由臺灣彰化地方法院檢察
    署檢察官以九十年度戒毒偵字第六一０、六一一、六一二、
    六一三號為不起訴處分確定；又因施用毒品案件，經該署檢
    察官聲請送強制戒治並提起公訴，強制戒治部分於九十三年
    一月九日因毒品危害防制條例新法修正而釋放出所，所涉刑
    案部分，則經本院以九十二年度訴緝字第十四號判決判處有
    期徒刑九月確定；再因施用毒品案件，經本院以九十二年度
    簡字第六四號判決判處有期徒刑五月確定，並與上揭罪刑合
    併定應執行刑為有期徒刑一年確定，於九十三年十二月三十
    一日縮刑期滿執行完畢；另因施用毒品案件，分別經本院以
    九十五年度訴字第四一七號、九十五年度斗簡字第五六八號
    判決判處應執行有期徒刑一年五月、五月確定，經入獄接續
    執行並減刑，於九十六年九月二十二日縮短刑期執行完畢。
    詎仍不知悔改，復基於施用第一級毒品之犯意，於九十七年
    五月三十日，在其位於彰化縣二林鎮○○路○段二０六巷十
    二號六樓住所，以將海洛因羼入香煙中點火燃燒吸食煙氣之
    方式，施用第一級毒品海洛因一次。嗣於同年月三十一日十
    八時五十分許，因其係毒品列管人口，為警在台九公路森永
    派出所附近查獲，且採集其尿液送驗結果，呈嗎啡陽性反應
    。
二、本案證據：
(一)被告自白。
(二)台東縣警察局大武分局採樣尿液送驗代號登記簿、尿液採驗
    簽收表。
(三)慈濟大學濫用藥物檢驗中心檢驗總表。
(四)臺灣高等法院被告前案紀錄表、刑案資料查註紀錄表。
三、按毒品危害防制條例於九十二年七月九日修正公布，自九十
    三年一月九日施行，其中第二十條、第二十三條將施用毒品
    之刑事處遇程序，區分為「初犯」及「五年內再犯」、「五
    年後再犯」。依其立法理由之說明：「初犯」，經觀察、勒
    戒或強制戒治後，應為不起訴處分或不付審理之裁定；經觀
    察、勒戒或強制戒治執行完畢釋放後，「五年內再犯」者，
    因其再犯率甚高，原實施之觀察、勒戒及強制戒治既已無法
    收其實效，爰依法追訴或裁定交付審理。至於經觀察、勒戒
    或強制戒治執行完畢釋放後，「五年後再犯」者，前所實施
    之觀察、勒戒或強制戒治已足以遮斷其施用毒品之毒癮，為
    期自新及協助其斷除毒癮，仍適用「初犯」規定，先經觀察
    、勒戒或強制戒治之程序。從而依修正後之規定，僅限於「
    初犯」及「五年後再犯」二種情形，始應先經觀察、勒戒或
    強制戒治程序。倘被告於五年內已再犯施用毒品，經依法追
    訴處罰，縱其第三次（或第三次以上）再度施用毒品之時間
    ，在初犯經觀察、勒戒或強制戒治執行完畢釋放五年以後，
    因與單純之「五年後再犯」之情形有別，已不合於「五年後
    再犯」之例外規定，且因已於「五年內再犯」，顯見其再犯
    率甚高，原實施觀察、勒戒或強制戒治，已無法收其實效，
    即應回歸原則性規定，由檢察官逕行起訴，依該條例第十條
    處罰（最高法院九十五年五月九日第七次刑事庭會議決定、
    九十五年度臺非字第一三四號裁判意旨參照）。查，被告前
    因施用毒品案件，經本院裁定送強制戒治，於九十年四月九
    日執行完畢釋放，並由臺灣彰化地方法院檢察署檢察官以九
    十年度戒毒偵字第六一０、六一一、六一二、六一三號為不
    起訴處分確定；又因施用毒品案件，經該署檢察官聲請送強
    制戒治並提起公訴，強制戒治部分於九十三年一月九日因毒
    品危害防制條例新法修正而釋放出所，所涉刑案部分，則經
    本院以九十二年度訴緝字第十四號判決判處有期徒刑九月確
    定；再因施用毒品案件，經本院以九十二年度簡字第六四號
    判決判處有期徒刑五月確定，並與上揭罪刑合併定應執行刑
    為有期徒刑一年確定，於九十三年十二月三十一日縮刑期滿
    執行完畢；另因施用毒品案件，分別經本院以九十五年度訴
    字第四一七號、九十五年度斗簡字第五六八號判決判處應執
    行有期徒刑一年五月、五月確定，經入獄接續執行並減刑，
    於九十六年九月二十二日縮短刑期執行完畢等情，有卷附臺
    灣高等法院被告前案紀錄表、臺灣彰化地方法院檢察署刑案
    資料查註紀錄表可佐，足見被告在九十年四月九日強制戒治
    執行完畢後五年內，曾再犯施用毒品案件，並經本院判刑確
    定且執行完畢，是被告前次所為之強制戒治治療程序，顯未
    能收到祛除毒癮之實效，參諸首揭說明，被告再犯本案施用
    第一級毒品之犯行，應依法論科。
四、應依刑事訴訟法第二百七十三條之一第一項、第二百九十九
    條第一項前段、第三百十條之二、第四百五十四條第一項，
    毒品危害防制條例第十條第一項，刑法第十一條前段、第四
    十七條第一項，判決如主文。
五、如不服本判決，應於判決送達後十日內，向本院提出上訴狀
    （須附繕本），上訴於臺灣高等法院臺中分院。
本案經檢察官賴志盛到庭執行職務。
中    華    民    國    97    年    9     月    30    日
                  刑事第五庭  法  官  周  莉  菁
以上正本證明與原本無異。
如不服本判決，應於判決送達後10日內，向本院提出上訴書狀，
上訴書狀應「敘述具體上訴理由」，並按他造當事人之人數附繕
本。「切勿逕送上級法院」。
中    華    民    國    97    年    9     月    30    日
                              書記官  卓  俊  杰
附錄本判決論罪科刑法條：
毒品危害防制條例第十條第一項：
施用第一級毒品者，處六月以上五年以下有期徒刑。


司法院資訊處製作；財團法人民間司法改革基金會備份。
